臺灣臺南地方法院新市簡易庭小額民事判決
110年度新小字第379號
原      告  中國信託商業銀行股份有限公司


法定代理人  利明献


訴訟代理人  周侑增

被      告  劉玉同

上列當事人間請求清償債務事件，本院新市簡易庭於民國110年8
月5日言詞辯論終結，本院判決如下：
    主      文
一、被告應給付原告新臺幣93,574元，及其中新臺幣53,235元自
    民國102年7月24日起至民國104年8月31日止，按週年利率百
    分之20計算之利息，暨自民國104年9月1日起至清償日止，
    按週年利率百分之15計算之利息。
二、訴訟費用新臺幣1,000元由被告負擔。
三、本判決得假執行。　　
　　事實及理由
一、原告起訴主張：
　㈠原告先前對於被告取得本院102年度司促字第2153號支付命令
    （下稱系爭支付命令），在系爭支付命令遭本院撤銷前，原
    告已持系爭支付命令向本院民事執行處聲請強制執行（已獲
    換發本院102年度司執字第109042號債權憑證，下稱系爭債
    權憑證），本院民事執行處於民國109年2月18日核發原告執
    行命令，債權額為新臺幣（下同）14萬8,938元，及其中5萬
    3,235元自102年7月24日起至104年8月31日止，按週年利率
    百分之20計算之利息，暨自104年9月1日起至清償日止，按
    週年利率百分之15計算之利息，並賠償程序費用500元及執
    行費用1萬3,636元（下稱系爭債務）。本院民事執行處於10
    9年3月4日發文准許原告向第三人法務部○○○○○○○收取被告之
    6萬9,500元存款債權（下稱系爭109年強制執行）。扣除前
    述收取之債權後，被告就系爭債務尚餘9萬3,574元，及其中
    5萬3,235元自102年7月24日起至104年8月31日止，按週年利
    率百分之20計算之利息，暨自104年9月1日起至清償日止，
    按週年利率百分之15計算之利息未清償。
　㈡被告對系爭債務最後一次清償為93年10月間，原告持系爭支
    付命令及確定證明書聲請拍賣被告所有不動產，後因無人應
    買而獲發系爭債權憑證，則原告對被告系爭債務之清償請求
    權時效，應自原告取得系爭債權憑證之翌日即103年8月14日
    重行起算。再者，原告於106、107、109年均有就系爭債務
    聲請強制執行，原告對系爭債務之清償請求權亦應自各次聲
    請強制執行中斷之事由終止時重新起算15年。因此，原告就
    系爭債務之清償請求權時效最近一次於109年3月重行起算，
    則原告於110年5月提起本件訴訟，就本金債權部分並未罹於
    15年之消滅時效，利息債權部分亦未罹於5年之消滅時效等
    語。
　㈢聲明：如主文第一項所示。
二、被告則抗辯以：
　㈠被告於94年初未能依約清償系爭債務，惟至原告提起本件訴
    訟時已逾15年，依民法第125、126條規定，原告就系爭債務
    ，無論是本金還是利息，其清償請求權均已罹於消滅時效。
    系爭支付命令因為送達不合法，經被告聲請後已由本院撤銷
    ，則系爭債務之清償請求權時效自不因原告曾聲請系爭支付
    命令而中斷，被告自能依民法第144條規定拒絕給付。
　㈡如果本院認為系爭債務之清償請求權未罹於消滅時效，因系
    爭109年強制執行，原告已執行到6萬9,500元，自應於系爭
    債務內扣除該金額。另外，系爭債務之利息可不可以依照週
    年利率百分之5計算等語。
　㈢並聲明：原告之訴駁回。
三、得心證之理由：
　㈠被告對原告負有系爭債務，被告於94年起即陷於給付遲延，
    系爭支付命令於102年9月9日由本院核發後確定，原告持系
    爭支付命令以及確定證明書分別於102、106、107、109年向
    本院聲請強制執行，均獲換發債權憑證。原告於系爭109年
    強制執行受償6萬9,500元，惟本院於110年3月15日撤銷系爭
    支付命令之確定證明書等情，原告已提出信用卡申請書、帳
    務明細表、消費明細紀錄、本院102年度司促字第21530號非
    事裁定、本院103年8月13日南院崑102司執乾字第109042號
    債權憑證及繼續執行紀錄表、本院109年2月18日、109年3月
    4日南院武109司執迅字第13846號執行命令等為證（本院卷
    第17至35、59至107頁），且為被告所不爭執，因此，此部
    分事實自能先予認定。
　㈡本院認為本件之爭議在於原告對系爭債務之清償請求權，是
    否已罹於消滅時效？以下詳述之：
　⒈按請求權，因15年間不行使而消滅；利息、紅利、租金、贍
    養費、退職金及其他1年或不及1年之定期給付債權，其各期
    給付請求權，因5年間不行使而消滅。消滅時效，自請求權
    可行使時起算；消滅時效，因起訴而中斷；依督促程序，聲
    請發支付命令、開始執行行為或聲請強制執行，與起訴有同
    一效力；時效中斷者，自中斷之事由終止時，重新起算，民
    法第125條前段、第126條、第128條、第129條第1項第3 款
    、第2項第1款、第5款、第137條第1項分別定有明文。再按
    ，執行法院依強制執行法第27條規定，發給俟發現財產再予
    執行之憑證，交債權人收執時，執行行為即為終結，因開始
    執行行為而中斷之時效，應由此重行起算（最高法院89年度
    台上字第2544號民事判決意旨可資參照）。又消滅時效係請
    求權人於一定期間，繼續不行使其請求權，致對方發生拒絕
    履行之抗辯權之制度；時效中斷，乃時效進行中，因發生中
    絕其基礎事實狀態之事由，使已進行之時間失其效力，須待
    該事由終止後，始重行計算其期間之謂。故消滅時效制度主
    要在於不保護睡眠於自己權利上之人，以尊重新秩序所生之
    社會交易及其他法律關係之安全。而按消滅時效，因聲請強
    制執行而中斷；時效因聲請強制執行而中斷者，若撤回其聲
    請、其聲請被駁回，或開始執行行為後，因法律上要件之欠
    缺而撤銷其執行處分時，視為不中斷，此觀民法第129條第2
    項第5款、第136條規定即明。準此，權利人聲請強制執行時
    ，自其聲請時起應可認其有行使權利之表示，即發生消滅時
    效中斷之效力，須待其撤回聲請、聲請被駁回，或開始強制
    執行後，因法律上要件之欠缺而經撤銷執行處分者，時效始
    視為不中斷（最高法院108年度台上字第2273號民事判決意
    旨可資參照）。
　⒉原告就系爭債務，已分別於102、106、107、109年向本院聲
    請強制執行，各次強制執行並未有原告撤回聲請，或其聲請
    被駁回，或於執行後，因法律要件之欠缺而經撤銷執行處分
    等情況，原告更於系爭109年強制執行受償6萬9,500元，則
    依據前述法律規定以及說明，系爭債務之清償請求權時效，
    於原告前述各次聲請強制執行時即已中斷，並於各次獲得債
    權憑證時，時效再度為重行起算。因原告最近一次獲發債權
    憑證之日為109年3月3日（見本院卷第27頁之繼續執行紀錄
    表），則原告於110年5月18日提起本件訴訟時，系爭債務中
    無論是本金還是利息之清償請求權時效，顯然未罹於15年、
    5年之消滅時效甚明。
　⒊系爭支付命令之確定證明書雖然後來遭本院撤銷，然因聲請
    強制執行亦同屬可中斷消滅時效之事由，則被告以系爭支付
    命令因不合法送達而失效，無從確定為由，抗辯原告就系爭
    債務之清償請求權已罹於消滅時效即不可採。更何況，原告
    於被告不履行清償責任後，已積極於102年間聲請系爭支付
    命令，後於110年間始因本院嗣後發現系爭支付命令送達不
    合法而撤銷，因系爭支付命令核發時被告在監服刑，故寄存
    送達於被告當時的戶籍地並不合法，此情顯然不可歸責於原
    告，原告並未怠於行使系爭債務之清償請求權，如因之後始
    發現之事由而溯及認定請求權並未因聲請系爭支付命令而中
    斷，實非事理之平。
　⒋總此，原告對於被告之系爭債務清償請求權並未罹於消滅時
    效。　
　㈢被告就其對原告負有系爭債務並不爭執，僅抗辯請求權罹於
    時效，惟此抗辯並不可採，則原告請求被告清償系爭債務於
    系爭109年強制執行後所剩餘之本金以及利息，即9萬3,574
    元，及其中5萬3,235元自102年7月24日起至104年8月31日止
    ，按週年利率百分之20計算之利息，暨自104年9月1日起至
    清償日止，按週年利率百分之15計算之利息，即屬有據，應
    予准許。至被告雖抗辯希望能以週年利率百分之5計算利息
    ，惟民法第203條規定，僅於兩造就應負利息之債務，其利
    率未經約定，亦無法律可據時方有適用，故被告此部分抗辯
    自屬無據，無法採納。　
四、綜上所述，原告本於消費借貸之法律關係，請求被告給付9
    萬3,574元，及其中5萬3,235元自102年7月24日起至104年8
    月31日止，按週年利率百分之20計算之利息，暨自104年9月
    1日起至清償日止，按週年利率百分之15計算之利息，為有
    理由，應予准許。
五、本件判決基礎已屬明確，兩造其餘攻防方法及訴訟資料經本
    院審酌後，核與判決結果不生影響，不再逐一論駁，併此敘
    明。
六、本件訴訟費用為裁判費1,000元，確定如主文第二項所示。
    又本件是就小額訴訟程序所為被告敗訴之判決，依民事訴訟
    法第436條之20之規定，應依職權宣告假執行。　　　　
七、訴訟費用負擔之依據：民事訴訟法第78條。　　　　　　　
中　　華　　民　　國　　110 　年　　8 　　月　　26　　日
                 臺灣臺南地方法院新市簡易庭
                        法  官 　廖建瑋　
以上正本係照原本作成。　　　　　　　　　　　　
如不服本判決，應於送達後20日內，向本院提出上訴狀並表明上
訴理由，如於本判決宣示後送達前提起上訴者，應於判決送達後
20日內補提上訴理由書（須附繕本）。
對於小額程序之第一審判決之上訴，非以其違背法令之理由，不
得為之。且上訴狀內應記載表明（一）原判決所違背之法令及其
具體內容。（二）依訴訟資料可認為原判決有違背法令之具體事
實者。若委任律師提起上訴者，應一併繳納上訴審裁判費，否則
本院得不命補正逕行駁回上訴。　
中　　華　　民　　國　　110 　年　　8 　　月　　26　　日
                         書記官 　鄭梅君